臺灣高等法院刑事判決
110年度上訴字第737號
上  訴  人  
即  被  告  范家敬





選任辯護人  陳育祺法扶律師          
上列上訴人因違反毒品危害防制條例案件，不服臺灣新北地方法
院109年度訴字第793號，中華民國109年11月27日第一審判決（
起訴案號：臺灣新北地方檢察署109年度偵字第8318號），提起
上訴，本院判決如下：
    主  文
上訴駁回。
    事  實
一、范家敬明知甲基安非他命為毒品危害防制條例第2條第2項第
    2款所稱之第二級毒品，依法不得販賣，竟基於販賣第二級
    毒品甲基安非他命之犯意，先以LINE通訊軟體，與附表編號
    1至7所示之向善麟、侯顯龍、廖聖丰、林維德（下稱向善麟
    等人）談妥出售甲基安非他命之數量及價格後，於附表編號
    1至7所示時間，委託不知情之拉拉快遞人員，將內含甲基安
    非他命毒品之包裹，配送至向善麟等人所指定之地點收受，
    向善麟等人並以匯款方式，將價金匯至范家敬所指定、不知
    情友人林素所申辦之中國信託商業銀行0000000000000號之
    金融帳戶，而銀貨兩訖。嗣經警於109年3月16日持臺灣新北
    地方法院核發之搜索票至范家敬位於新北市○○區○○路0段0巷
    00號之3之住處進行搜索，當場扣得白色華碩牌手機1支（無
    SIM卡）、金色三星牌手機1支（含門號0000000000、000000
    0000號SIM卡），而悉上情。
二、案經新北市政府警察局新莊分局報告臺灣新北地方檢察署檢
    察官偵查起訴。
    理  由
壹、證據能力部分
　　按被告以外之人於審判外之陳述，雖不符刑事訴訟法第159
    條之1至第159條之4之規定，而經當事人於審判程序同意作
    為證據，法院審酌該言詞陳述或書面陳述作成時之情況，認
    為適當者，亦得為證據；又當事人、代理人或辯護人於法院
    調查證據時，知有刑事訴訟法第159條第1項不得為證據之情
    形，而未於言詞辯論終結前聲明異議者，視為有前項之同意
    ，刑事訴訟法第159條之5定有明文。經查，檢察官、被告范
    家敬（下稱被告）及辯護人於本院審判程序時，就證據能力
    均未對證據能力有所爭執（本院卷第68至76頁），供述證據
    部分視為同意作為證據，本院審酌各該證據作成或取得時狀
    況，並無顯不可信或違法取得等情況，且經本院依法踐行證
    據調查程序並認為適當，而有證據能力；其餘資以認定本案
    犯罪事實之非供述證據，亦查無違反法定程序取得之情形，
    依刑事訴訟法第158條之4之反面解釋，亦有證據能力。
貳、實體部分
一、認定犯罪事實所依憑之證據及理由：　　　
　㈠事實欄一所載販賣第二級毒品甲基安非他命之犯罪事實（詳
    細時間、地點如附表編號1至7所載），業據被告於偵查、原
    審及本院審理時均坦承不諱，核與證人向善麟、侯顯龍、廖
    聖丰、林維德於警詢及偵查中證述情節相符，並有拉拉快遞
    外送紀錄1份、新北市政府警察局新莊分局新莊派出所偵辦
    范家敬涉嫌毒品案刑案照片12張（偵卷第113至118、225、3
    79至382頁）及如附表編號1至7證據出處欄所載之相關證據
    在卷可參。
  ㈡又甲基安非他命本無一定公定價格，各次買賣價格，當亦各
    有差異，或隨供需雙方資力、關係深淺、需求數量、貨源充
    裕與否、販賣者對於資金需求程度，以及政府查緝態度，進
    而為各種不同風險評估，而為機動性調整。其價格標準，自
    非一成不變。且販賣者從各種「價差」或「量差」或「純度
    」謀取利潤方式，也有差異，然所圖利益之非法販賣行為目
    的，則屬相同，並無二致。被告於偵查中供稱：附表編號1
    ，伊賺800元；附表編號7，伊上游當時給伊1公克1600至180
    0元，伊賣2000元還有賺等語（偵卷第440至441頁），足認
    被告販賣毒品，主觀上確有營利之意圖無疑。
  ㈢綜上所述，被告前揭任意性自白核與事實相符，可以採信。
    本案事證明確，被告犯行均堪以認定，應予依法論科。
二、論罪科刑　　
　㈠被告為本案犯行後，毒品危害防制條例第4條第2項規定已於1
    09年1月15日修正公布，並自同年7月15日施行。而修正前該
    條項規定「製造、運輸、販賣第二級毒品者，處無期徒刑或
    7年以上有期徒刑，得併科新臺幣（下同）1千萬元以下罰金
    」，修正後則為「製造、運輸、販賣第二級毒品者，處無期
    徒刑或10年以上有期徒刑，得併科1千5百萬元以下罰金」，
    修正後該條項之法定構成要件雖未變更，然其法定刑度已較
    修正前為高，是修正後新法並未較有利於行為人，經比較新
    舊法結果，應依刑法第2條第1項前段規定，適用被告行為時
    即修正前毒品危害防制條例第4條第2項規定處斷。
  ㈡核被告就事實欄一（即附表編號1至7）所為，均係犯修正前
    毒品危害防制條例第4條第2項之販賣第二級毒品罪（共7罪
    ）。被告利用不知情之拉拉快遞人員代為交付附表編號1至7
    所販賣之第二級毒品，應論以間接正犯。其於販賣毒品前持
    有毒品之低度行為，應為其後販賣之高度行為所吸收，均不
    另論罪。其所犯如附表編號1至7所示各罪，犯意各別，行為
    互殊，應予分論併罰。
  ㈢被告前因施用第一級毒品案件，經原審以107年度審訴字第55
    3號判處有期徒刑8月，經本院以107年度上訴字第2471號撤
    銷原判決，改判處有期徒刑7月確定，被告於108年2月21日
    入監執行，於108年9月19日縮刑期滿執行完畢，此有本院被
    告前案紀錄表在卷可稽，被告於5年以內故意再犯本案附表
    編號1至7所示有期徒刑以上之各罪，均為累犯。又依司法院
    釋字第775號解釋文及解釋理由，於現行刑法第47條第1項規
    定修正之前，法院應斟酌個案情形，裁量是否依該規定加重
    最低本刑。爰審酌被告本案所犯販賣毒品案件，與其前所犯
    施用毒品案件之類型、罪質相似，被告前因施用毒品經法院
    論罪科刑及執行完畢，仍未遠離毒品，甚而從事販賣毒品犯
    罪，顯見被告未悛悔改過，符合累犯者有其特別惡性及對刑
    罰反應力薄弱之立法理由，且依本案情節，被告亦無量處最
    低法定本刑、卻無法適用刑法第59條在內減輕規定之情形，
    除無期徒刑不得加重外，均應依刑法第47條第1項加重其刑
    。
  ㈣再犯毒品危害防制條例第4條至第8條之罪，於偵查及審判中
    均自白者，減輕其刑，修正前毒品危害防制條例第17條第2
    項定有明文。而同規定於109年1月15日經公布修正為：「於
    偵查及歷次審判中均自白者」，經比較新舊法結果，以修正
    前毒品危害防制條例第17條第2項較有利於被告。是被告於
    偵查、原審中均自白附表編號1至7所載販賣第二級毒品犯行
    ，業如前述，爰依修正前毒品危害防制條例第17條2項規定
    減輕其刑，並與前揭累犯部分，先加後減之。
  ㈤按毒品危害防制條例第17條第1項規定：「犯第4條至第8條、
    第10條或第11條之罪，供出毒品來源，因而查獲其他正犯或
    共犯者，減輕或免除其刑。」旨在鼓勵毒品下游者具體供出
    其上游供應人，俾進一步擴大查緝績效，揪出其他正犯或共
    犯，以確實防制毒品泛濫或更為擴散。所謂「供出毒品來源
    ，因而查獲」，係指被告翔實供出毒品來源之具體事證，因
    而使有偵查（或調查）犯罪職權之公務員知悉而對之發動偵
    查（或調查），並因而查獲者而言。而其中所言「查獲」，
    除指查獲該其他正犯或共犯外，並兼及被告所指其毒品來源
    其事（最高法院103年度台上字第1382號判決意旨參照）。
    本案被告雖供稱伊毒品來源為姚萍、「阿威」。然經員警調
    閱被告與姚萍帳戶交易明細資料，兩人確有往來，但經警於
    109年7月16日至法務部○○○○○○○○○向姚萍製作警詢筆錄，姚
    萍矢口否認販賣毒品與被告，亦無毒品交易通訊內容、監視
    器等資料可佐證兩人帳戶金錢往來款項係毒品交易價金，另
    被告無提供「阿威」年籍資料、聯絡方式等可供追查線索，
    並未因被告之供述而查獲毒品上游賣家等情，有新北市政府
    警察局新莊分局109年10月5日新北警莊刑字第1094057466號
    函及所附警員柳志仁109年9月28日職務報告及新北市政府警
    察局新莊分局110年3月17日新北警莊刑字第1104006110號函
    在卷可參（原審卷第93至95頁、本院卷第51頁），是被告雖
    供出姚萍、「阿威」，然檢調機關並未因而查獲姚萍、「阿
    威」為被告本案販賣毒品案件之正犯或共犯，尚無從依毒品
    危害防制條例第17條第1項予以減刑。
  ㈥按刑法第59條所規定之酌量減輕其刑，係裁判上之減輕，必
    以犯罪之情狀顯可憫恕，認為科以最低度刑仍嫌過重者，始
    有其適用。如別有法定減輕之事由者，應優先適用法定減輕
    事由減輕其刑後，猶嫌過重時，方得為之（最高法院98年度
    台上字第6342號判決意旨參照）。其所謂「犯罪之情狀」，
    與同法第57條規定科刑時應審酌之一切情狀，並非有截然不
    同之領域，於裁判上酌減其刑時，應就犯罪一切情狀（包括
    第57條所列舉之10款事項），予以全盤考量，審酌其犯罪有
    無可憫恕之事由（即有無特殊之原因與環境，在客觀上足以
    引起一般同情，以及宣告法定低度刑，是否猶嫌過重等等）
    ，以為判斷（最高法院95年度台上字第6157號、88年度台上
    字第1862號判決意旨參照）。經查，被告所為販賣第二級毒
    品之犯行，其法定本刑為「無期徒刑或7年以上有期徒刑，
    得併科1千萬元以下罰金」，法院本得就販賣第二級毒品犯
    行，考量案件具體情形，於7年以上至15年以下之有期徒刑
    或無期徒刑間量刑，而觀本案被告販賣甲基安非他命之數量
    及所得雖非甚鉅，與大盤販賣大量毒品者固屬有別，惟本院
    衡酌被告竟為牟轉售毒品利潤，而為販賣第二級毒品犯行，
    其並以快遞人員、人頭帳戶匯款等方式躲避檢警查緝，附表
    所示販賣毒品次數達7次，對社會秩序危害非輕，客觀上實
    無可取足憐之處，且被告所犯販賣第二級毒品部分，經依毒
    品危害防制條例第17條第2項減刑後，刑度已大幅減低，原
    審認尚無情輕法重顯有可憫恕之處，爰不再依刑法第59條酌
    減其刑，併此說明。
三、駁回上訴之理由
    原審詳為調查後，認被告犯罪事證明確，適用修正前毒品危
    害防制條例第4條第2項、第17條第2項、毒品危害防制條例
    第19條第1項，刑法第2條第1項前段、第11條、第47條第1項
    、第51條第5款、第38條之1第1項前段、第3項之規定，並審
    酌被告明知甲基安非他命戕害人體身心健康甚鉅，竟販賣甲
    基安非他命予證人向善麟等人牟利，所為擴大毒品之流通範
    圍，助長施用毒品惡習，足以導致購買施用者精神障礙與性
    格異常，造成人民生命健康受損之成癮性及危險性，非惟戕
    害國人身心健康，亦危害社會治安，均應嚴予非難；兼衡其
    犯罪之動機、目的、手段，各次販賣毒品均屬少量、獲利非
    多，暨其於犯後坦承全部犯行，及其於原審及本院審理時自
    陳國中畢業、離婚、做粗工、需扶養小孩及父母之智識程度
    及生活狀況等一切情狀，分別量處被告如附表主文欄所示之
    刑，並定其應執行之刑6年。復就沒收部分說明：
　⒈按犯第4條至第9條、第12條、第13條或第14條第1項、第2項
    之罪者，其供犯罪所用之物，不問屬於犯罪行為人與否，均
    沒收之，毒品危害防制條例第19條第1項定有明文。扣案之
    白色華碩牌手機1支（無SIM卡，IMEI碼：000000000000000
    ）、金色三星牌手機1支（含門號0000000000、0000000000
    號SIM卡各1張，IMEI碼：000000000000000、0000000000000
    00），為被告所有供附表編號1至7與證人向善麟等人及拉拉
    快遞人員聯繫之用（原審卷第153頁），不問屬於被告與否
    ，應依毒品危害防制條例第19條第l項宣告沒收。
　⒉被告於附表編號1至7販賣毒品所得之價金，被告均已如數收
    取，此據被告於原審準備程序中坦認不諱（原審卷第56至57
    頁），雖未扣案，仍應依刑法第38條之1第1項前段宣告沒收
    ，並於全部或一部不能沒收或不宜執行沒收時，依同條第3
    項追徵其價額。
　⒊至被告其餘遭警查扣之第二級毒品甲基安非他命1包（毛重0.
    6314公克、驗餘淨重0.4109公克）、安非他命吸食器1組、
    藥鏟1支、安非他命殘渣袋2個等物，被告於原審中供稱：上
    開毒品是伊施用所剩，吸食器、藥鏟、殘渣袋均為伊施用毒
    品所用等語（原審卷第153頁），尚難認與被告本案販賣毒
    品犯行相關，爰不於本案中宣告沒收。經核原審認事用法，
    洵無違誤，量刑亦均屬妥適。宣告沒收追徵及不予沒收亦均
    合於規定。被告上訴意旨請求依刑法第59條規定從輕量刑云
    云，為無理由，業如前述，應予駁回。
據上論斷，應依刑事訴訟法第368條，判決如主文。
本案經檢察官陳香君提起公訴，檢察官何明楨到庭執行職務。
中　　華　　民　　國　　110 　年　　4 　　月　　15　　日
                  刑事第十九庭  審判長法　官  曾淑華
                                      法　官  王美玲
                                      法　官  許文章
以上正本證明與原本無異。
如不服本判決，應於收受送達後20日內向本院提出上訴書狀，其
未敘述上訴之理由者並得於提起上訴後20日內向本院補提理由書
（均須按他造當事人之人數附繕本）「切勿逕送上級法院」。
                                      書記官  陳盈芝
中　　華　　民　　國　　110 　年　　4 　　月　　15　　日
附表

編號 交易時間 購毒者 行為方式 證據出處 主文  交易地點    沒收 1 109 年1月9 日下午10時59分 向善麟 向善麟以LINE通訊軟體傳訊「來一碗」與被告聯繫後，雙方協議由被告以2800元之價格，販賣1 公克之甲基安非他命予向善麟。被告將所販賣之甲基安非他命以包裹方式，委託不知情之快遞人員送至左列之交易地點交與向善麟簽收。向善麟再將2800元匯入被告指定之林素中國信託商業銀行帳戶。 ⑴被告范家敬於警詢、偵查及原審中之自白（偵卷第17至41頁、第439 至442頁、原審卷第55至63頁） ⑵證人向善麟於警詢及偵查中之證述（偵卷第51至57頁、第429 至433 頁） ⑶監視器畫面翻拍照片（偵卷第227 至229頁） ⑷林素之中國信託商業銀行0000000000000 號帳號存款交易明細（偵卷第249、279 頁） ⑸向善麟手機內中國信託商業銀行APP 螢幕截圖（偵卷第207 頁） ⑹向善麟手機內LINE通訊軟體對話內容截圖（偵卷第208 至217 頁） 范家敬販賣第二級毒品，累犯，處有期徒刑參年拾月。  新北市○○區○○街000號    扣案之華碩牌手機壹支、三星牌手機壹支（含SIM 卡2 張）均沒收。未扣案之犯罪所得新臺幣貳仟捌佰元均沒收，如全部或一部不能沒收或不宜執行沒收時，追徵其價額。 2 109 年1月22日下午5 時34分 向善麟 被告以LINE通訊軟體傳訊「要不要來一碗？」、「半個多少？」與向善麟聯繫後，雙方協議由被告以1500元之價格，販賣0.5公克之甲基安非他命予向善麟。被告將所販賣之甲基安非他命以包裹方式，委託不知情之快遞人員送至左列之交易地點交與向善麟簽收。向善麟於取得毒品後，再以現金方式支付價金與被告。 ⑴被告范家敬於警詢、偵查及原審中之自白（偵卷第17至41頁、第439 至442頁、原審卷第55至63頁） ⑵證人向善麟於警詢及偵查中之證述（偵卷第51至57頁、第429 至433 頁） ⑶檢舉人A1於警詢中之證述（偵卷第65至67頁、第69至71頁） ⑷被告與向善麟之LINE對話內容截圖（偵卷第221 頁） ⑸監視器畫面翻拍照片（偵卷第229 至232 頁） ⑹向善麟遭警查獲之現場照片（偵卷第193 至195 頁） ⑺向善麟手機內LINE通訊軟體對話內容截圖（偵卷第218 至223 頁） 范家敬販賣第二級毒品，累犯，處有期徒刑參年捌月。  新北市○○區○○街000號    扣案之華碩牌手機壹支、三星牌手機壹支（含SIM 卡2 張）均沒收。未扣案之犯罪所得新臺幣壹仟伍佰元均沒收，如全部或一部不能沒收或不宜執行沒收時，追徵其價額。 3 109 年1月15日下午8 時47分 侯顯龍 被告與侯顯龍以LINE通訊軟體聯繫後，雙方協議由被告以2050元之價格，販賣1 公克之甲基安非他命予侯顯龍。被告將所販賣之甲基安非他命以包裹方式，委託不知情之快遞人員送至左列之交易地點交與侯顯龍簽收。侯顯龍再將2050元匯入被告指定之林素中國信託銀行帳戶。 ⑴被告范家敬於警詢、偵查及原審中之自白（偵卷第17至41頁、第439 至442頁、原審卷第55至63頁） ⑵證人侯顯龍於警詢及偵查中之證述（偵卷第463 至468 頁、第481 至482 頁） ⑶林素之中國信託商業銀行0000000000000 號帳號存款交易明細（偵卷第251、283 頁） 范家敬販賣第二級毒品，累犯，處有期徒刑參年拾月。  新北市○○區○○路0 段0號    扣案之華碩牌手機壹支、三星牌手機壹支（含SIM 卡2 張）均沒收。未扣案之犯罪所得新臺幣貳仟零伍拾元均沒收，如全部或一部不能沒收或不宜執行沒收時，追徵其價額。 4 109 年1月21日下午2 時50分 侯顯龍 被告與侯顯龍以LINE通訊軟體聯繫後，雙方協議由被告以2050元之價格，販賣1 公克之甲基安非他命予侯顯龍。被告將所販賣之甲基安非他命以包裹方式，委託不知情之快遞人員送至左列之交易地點交與侯顯龍簽收。侯顯龍再將500 元匯入被告指定之林素中國信託銀行帳戶，嗣後再以現金方式將餘款1550元交與被告。 ⑴被告范家敬於警詢、偵查及原審中之自白（偵卷第17至41頁、第439 至442頁、原審卷第55至63頁） ⑵證人侯顯龍於警詢及偵查中之證述（偵卷第463 至468 頁、第481 至482 頁） ⑶林素之中國信託商業銀行0000000000000 號帳號存款交易明細（偵卷第287頁） 范家敬販賣第二級毒品，累犯，處有期徒刑參年拾月。  新北市○○區○○路0 段0號    扣案之華碩牌手機壹支、三星牌手機壹支（含SIM 卡2 張）均沒收。未扣案之犯罪所得新臺幣貳仟零伍拾元均沒收，如全部或一部不能沒收或不宜執行沒收時，追徵其價額。 5 109 年1月7 日中午12時35分 廖聖丰（阿豐） 被告與廖聖丰以LINE通訊軟體聯繫後，雙方協議由被告以4200元之價格，販賣2 公克之甲基安非他命予廖聖丰。廖聖丰以現金存款方式將4200元存入林素之中國信託銀行帳戶後，被告將所販賣之甲基安非他命以包裹方式，委託不知情之快遞人員送至左列之交易地點交與廖聖丰簽收。 ⑴被告范家敬於警詢、偵查及原審中之自白（偵卷第17至41頁、第439 至442頁、原審卷第55至63頁） ⑵證人廖聖丰於警詢及偵查中之證述（偵卷第521 至526 頁、第527 至530 頁、第567 至569 頁、第595 至598 頁） ⑶林素之中國信託商業銀行0000000000000 號帳號存款交易明細（偵卷第277頁） ⑷證人廖聖丰行動電話翻拍網路銀行交易紀錄（偵卷第559 頁） 范家敬販賣第二級毒品，累犯，處有期徒刑肆年。  新北市○○區○○路00號    扣案之華碩牌手機壹支、三星牌手機壹支（含SIM 卡2 張）均沒收。未扣案之犯罪所得新臺幣肆仟貳佰元均沒收，如全部或一部不能沒收或不宜執行沒收時，追徵其價額。 6 109 年1月16日12時中午12時 廖聖丰（阿豐） 被告與廖聖丰以LINE通訊軟體聯繫後，雙方協議由被告以4200元之價格，販賣2 公克之甲基安非他命予廖聖丰。廖聖丰以現金存款方式將4200元存入林素之中國信託銀行帳戶後，被告將所販賣之甲基安非他命以包裹方式，委託不知情之快遞人員送至左列之交易地點交與廖聖丰簽收。 ⑴被告范家敬於警詢、偵查及原審中之自白（偵卷第17至41頁、第439 至442頁、原審卷第55至63頁） ⑵證人廖聖丰於警詢及偵查中之證述（偵卷第521 至526 頁、第527 至530 頁、第567 至569 頁、第595 至598 頁） ⑶林素之中國信託商業銀行0000000000000 號帳號存款交易明細（偵卷第283頁） 范家敬販賣第二級毒品，累犯，處有期徒刑參年拾月。  新北市○○區○○路00號    扣案之華碩牌手機壹支、三星牌手機壹支（含SIM 卡2 張）均沒收。未扣案之犯罪所得新臺幣肆仟貳佰元均沒收，如全部或一部不能沒收或不宜執行沒收時，追徵其價額。 7 109 年1月14日下午5 時50分 林維德（阿偉） 被告與林維德以LINE通訊軟體聯繫後，雙方協議由被告以4000元之價格，販賣2 公克之甲基安非他命予林維德。林維德以現金存款方式將4000元存入林素之中國信託銀行帳戶後，被告將所販賣之甲基安非他命以包裹方式，委託不知情之快遞人員送至左列之交易地點交與林維德簽收。 ⑴被告范家敬於警詢、偵查及原審中之自白（偵卷第17至41頁、第439 至442頁、原審卷第55至63頁） ⑵證人林維德於警詢之證述（偵卷第547 至553 頁、第579 至583 頁） ⑶林素之中國信託商業銀行0000000000000 號帳號存款交易明細（偵卷第281頁） 范家敬販賣第二級毒品，累犯，處有期徒刑肆年。  新北市○○區○○街00號    扣案之華碩牌手機壹支、三星牌手機壹支（含SIM 卡2 張）均沒收。未扣案之犯罪所得新臺幣肆仟元均沒收，如全部或一部不能沒收或不宜執行沒收時，追徵其價額。